臺灣彰化地方法院民事判決　94年度訴字第161號
原　　　告　甲○○
訴訟代理人　袁烈輝律師
被　　　告　彰田企業股份有限公司
法定代理人　乙○○
訴訟代理人　丙○○
上列當事人間請求清償借款事件，本院於中華民國94年8月3日言
詞辯論終結，判決如下：
    主  文
被告應給付原告新台幣壹佰伍拾萬元，及自民國九十四年一月二
十六日起至清償日止，按年息5%計算之利息。
訴訟費用由被告負擔。
本判決於原告以新臺幣伍拾萬元供擔保後得假執行。但被告如於
執行標的物拍定、變賣或物之交付前，以新台幣壹佰伍拾萬元為
原告預供擔保，得免為假執行。
    事實及理由
一、原告起訴主張：被告於民國92 年5月間，以急需用錢為由，
    向原告借款新台幣（下同）1,500,000 元（下稱系爭借款）
    ，原告旋即於92年5月9日，將系爭借款由原告申請使用之第
    七商業銀行復興分行帳戶內，匯入被告申請使用之華南商業
    銀行和美分行帳戶內，但屆期屢經催討皆未獲清償，爰依民
    法消費借貸之法律關係，請求被告給付系爭借款及自支付命
    令繕本送達被告翌日起之法定遲延利息等語，並聲明：除供
    擔保金額及免為假執行外，餘如主文所示。
二、被告對其於上開時間，向原告借款1,500,000 元，迄未返還
    一節自認不諱，惟以：原告為一常業重利之地下錢莊，化名
    「陳一明」從事高利貸，見被告因銀行抽銀根需錢孔急，即
    乘機施以年利率250%至1370%之重利，短短3個多月即獲取不
    法重利高達3,280,000元，被告不堪其壓榨而於92年5月26日
    退票遭拒絕往來。嗣被告不堪其擾在原告訴訟代理人見證下
    ，於92 年7月25日在被告工廠，由原告親筆理算後段交易明
    細表後，將被告尚未清償之借款2,000,000 元及其利息240,
    000元並系爭借款，以2,400,000元及價值為100,000元之ATV
    沙灘車2 台達成和解，被告之法定代理人乙○○當場開立12
    張本票，每張面額200,000元，共計2,400,000元以為支付之
    方式，並交付沙灘車2 台予原告，原告即將其身分證提供被
    告影印，復將被告前為清償上開借款本息2,240,000 元所開
    立面額各為1,120,000 元，然屆期提示未獲清償致遭銀行列
    為拒絕往來之支票2張及系爭借款匯款回條正本1張返還被告
    。惟被告於付清第1 張本票後即無力再付款，請求原告酌予
    扣除其前重利所得，不為原告接受，93年11月30日原告即持
    屆期未兌現之本票5張，向本院聲請本票裁定，經本院以 93
    年度票字第1914號裁定在案，其餘未到期之本票仍在原告手
    上，原告當初於和解時，未將不法重利扣除，尤有甚者，更
    以已達成和解之系爭借款向被告請求，原告重複其債權之請
    求實無理由等語，資為抗辯。並聲明：原告之訴及假執行之
    聲請均駁回；訴訟費用由原告負擔；如受不利益之判決，願
    供擔保請准宣告免為假執行。
三、原告對被告抗辯之陳述：
  (一)原告皆以本名與被告往來，從未以「陳一明」之名義對外稱
    呼。
  (二)被告指稱原告短短3個多月獲取不法重利高達3,280,000元之
    憑據即借貸明細表並非原告製作，其指稱與事實不符。
  (三)被告所稱之和解書係被告法定代理人乙○○所寫，且非原告
    訴訟代理人見證，可見當日兩造並無簽立任何和解書。
  (四)92 年7月25日兩造洽談和解者，係被告於92年5月2日借貸之
    2,000,000元及其利息240,000元，及被告為支付前述借款所
    開立92 年5月9日、92年5月16日、面額各為1,120,000元之2
    張支票，並不包含92年5月9日被告借貸之系爭借款，因當時
    被告之法定代理人乙○○表示無錢償還，故原告建議參考民
    間借貸利息2分利計算，並要求贈送沙灘車2台，經被告同意
    ，被告之法定代理人乙○○遂開立面額各200,000 元之本票
    12張及交付沙灘車2台，然僅93年6月23日之本票有兌現，其
    餘本票均未兌現。另被告亦承認雙方洽談時未將重利扣除，
    此與被告當庭所稱係將先前借款2,000,000 元加計利息240,
    000元，再加上系爭借款，後扣除系爭借款利息後，始以2,4
    00,000元和解云云，互相矛盾。且被告所附之借貸明細表中
    亦未將系爭借款列入，亦足證系爭借款尚非包含於兩造於92
    年7 月25日所洽談之和解事宜內，是被告辯稱就系爭借款兩
    造業已達成和解云云，顯屬無稽。
  (五)被告所指之後段交易明細單實為對帳單，目的在於核對兩造
    間之借款往來明細。
四、得心證之理由：
  (一)原告主張被告以急需用錢為由，向其借款1,500,000 元，其
    即於92年5月9日，將系爭借款由原告申請使用之第七商業銀
    行復興分行帳戶內，匯入被告申請使用之華南商業銀行和美
    分行帳戶內，系爭借款屆期催討皆未獲清償等情，業據其提
    出第七商業銀行匯款回條、第七商業銀行活期儲蓄存款存摺
    內頁、被告股份有限公司變更登記表各乙件為證，且為被告
    所不爭執，是原告上開主張，足認為真實。
  (二)至被告固以前開情詞置辯，然原告否認之，並陳稱：92 年7
    月25日兩造所洽談和解者，係被告於92年5月2日借貸之2,00
    0,000元及其利息240,000元，並被告所開立92年5月9日、92
    年5月16日、面額各為1,120,000 元之2張支票，並不包含系
    爭借款等語。是本件應審究者為就系爭借款兩造間有無達成
    和解。經查：按當事人主張有利於己之事實者，就其事實有
    舉證之責任。民事訴訟法第277 條定有明文，是以，被告就
    其業已達成和解而有利於己之主張，自應負舉證責任。對此
    ，被告雖提出借貸明細表、和解書影本（迄本件言詞辯論終
    結，被告均未能提出原本）、系爭借款匯款回條正本、後段
    交易明細表及原告身分證影本為據，茲分論如下：
  借貸明細表及和解書影本：皆係被告法定代理人乙○○所書
    寫，是該等文書之內容是否屬實即有可疑，況借貸明細表上
    並未有任何隻字片語敘及系爭借款，是借貸明細表無從證明
    就系爭借款兩造間已達成和解；另和解書影本內容為「付款
    明細、和解日期92、7、25日、93年6月25日至94年4月25 日
    日，20萬×12期，附ATV2台、見證律師：袁烈輝律師、00-0
    0000000 」等字樣，亦無法看出究係針對何筆借款達成和解
    ，且衡情，被告既指稱原告見被告需錢孔急，即乘機施以重
    利，短短3個多月獲取不法重利高達3,280,000元，被告不堪
    其壓榨而於92 年5月26日退票遭拒絕往來等情，足見兩造間
    就先前之借貸往來已存有糾紛，則倘就系爭借款兩造間業已
    達成和解，被告理應要求原告在和解書上簽名確認以杜絕日
    後可能產生之糾紛，何以被告僅單方記載業已和解，而未要
    求原告在和解書上簽名？況被告於本件言詞辯論終結時，迄
    未能提出和解書原本為證，準此，該和解書影本亦無法資為
    被告有利認定之證據。
  再被告雖持有系爭借款匯款回條正本及被告身分證影本，對
    此，原告陳稱：因伊認為匯款回條正本沒有用了，故交予被
    告，另伊實不知為何被告持有伊身分證影本等語。查：被告
    持有系爭借款匯款回條正本及被告身分證影本之原因眾多不
    一而足，則單以被告持有系爭借款匯款回條正本及被告身分
    證影本，尚難謂就系爭借款兩造間業已達成和解。
  末後段交易明細表雖係原告親自書寫，固據原告自承在卷，
    然稽之該明細表內容為「3/17、30+2=32、3/26；3/20、150
    + 10=16 0、3/26、80、3/28、80；3/31、200+24=224、4/8
    、 112、4/14、112；4/11、200+24=224、4/17、112、4/25
    、112；4/23、200+24=224、4/30、112、5/7、112；5/2、2
    00+24=2 24、5/9、112、5/16、112；5/9、150 」等字樣，
    及被告供稱後段交易明細表內容依序指交易日期、本金、利
    息、支票總額、支票到期日、支票面額、支票到期日、支票
    面額等語，足知該明細表之內容為兩造間借貸之金額、利息
    及簽發支票分期還款之方式，是原告主張該後段交易明細單
    實為對帳單，目的在於核對兩造間之借款往來明細等語，核
    屬有據，應堪採信，則該後段交易明細表亦無法資為認定就
    系爭借款兩造間業已達成和解。
  此外，被告復未能舉證以實其說，是被告主張就系爭借款兩
    造間業已達成和解云云，尚屬乏據，無從採信。
  (三)按稱消費借貸者，謂當事人一方移轉金錢或其他代替物之所
    有權於他方，而約定他方以種類、品質、數量相同之物返還
    之契約。又借用人應於約定期限內，返還與借用物種類、品
    質、數量相同之物，未定返還期限者，借用人得隨時返還，
    貸與人亦得定一個月以上之相當期限，催告返還，民法第47
    4 條第1項及第478條分別定有明文。本件被告積欠系爭借款
    尚未清償，從而，原告請求被告清償借款，於法有據，應予
    准許。
  (四)又按給付有確定期限者，債務人自期限屆滿時起，負遲延責
    任。遲延之債務，以支付金錢為標的者，債權人得請求依法
    定利率計算之遲延利息。應付利息之債務，其利率未經約定
    ，亦無法律可據者，週年利率為百分之五，民法第229條第1
    項、第233 條第1項前段、第203條分別定有明文。本件原告
    原聲請本院核發支付命令，經本院將支付命令裁定送達被告
    後，被告於法定不變期間內合法提出異議，依民事訴訟法第
    519 條規定，支付命令於異議範圍內失其效力，以原告支付
    命令之聲請視為起訴，則原告併請求自支付命令繕本送達被
    告翌日起至清償日止，按年息5%計算之法定遲延利息，亦屬
    有據。
五、基上，原告基於民法消費借貸法律關係，訴請被告給付1,50
    0,000元及自支付命令繕本送達被告翌日起即自94年1月26日
    起至清償日止，按年息5%計算之法定遲延利息，洵屬正當，
    應予准許。
六、兩造分別陳明願供擔保聲請宣告假執行或免為假執行，皆核
    與法律規定相符，爰分別酌定相當擔保金額宣告之。
七、本件事證已臻明確，兩造其餘攻擊或防禦方法，與本件判決
    結果並無影響，不予一一審酌，併此敘明。
結論：本件原告之訴為有理由，並依民事訴訟法第390條第2項、
第392條第2項、第78條，判決如主文。
中　　華　　民　　國　　94　　年　　8　　月　　17　　日
                  民事第一庭    法　官　游秀雯
以上正本係照原本作成。
如對判決上訴，應於判決送達後20日內向本院提出上訴狀。
中　　華　　民　　國　　94　　年　　8　　月　　18　　日
                      　　　    書記官　張西武
